臺灣板橋地方法院民事判決　　　　　　　 96年度訴字第484號
原　　　告　乙○○
被　　　告　甲○○○
訴訟代理人　丙○○
上列當事人間請求侵權行為損害賠償事件，經本院於民國96年6
月25日言詞辯論終結，判決如下：
    主  文
被告應給付原告新臺幣壹仟元，及自民國九十六年三月十四日起
至清償日止，按年息百分之五計算之利息。
被告應將如附件所示道歉啟示張貼於台北縣三重市○○街五十八
號一樓店家門口一日。
原告其餘之訴駁回。
訴訟費用由被告負擔百分之一，餘由原告負擔。
本判決第一、二項於原告以新臺幣伍仟元為被告供擔保後，得假
執行；被告如以新臺幣伍仟元為原告預供擔保，得免為假執行。
原告其餘假執行之聲請駁回。
    事實及理由
一、原告主張：
  (一)被告於民國95年2 月25日在台北縣三重市○○街58號1 樓店
    家路旁，以捏造不實手段對不特定多數人指述「伊（指原告
    ）離婚這麼多年了，現在花心又跟很多女人搞，你們大家來
    看看。」、「伊（指原告）假裝跛腳，假裝跛腳」、「伊（
    指原告）罰我在外面跪，還打我。」之方式，侵害原告名譽
    ；95年11月22日在臺灣台北地方法院外面，又對不特定人重
    覆前述言論，再損及原告名譽。原告為大學畢業，從事教職
    ，已婚，育有2 名成年子女、3 名未成年子女，每月收入約
    新臺幣（下同）6 萬元，名下有房屋2 棟、土地6 筆。爰依
    法第184 條、第195 條規定，請求被告賠償非財產損害新臺
    幣（下同）100 萬元，及將附件一所示道歉啟示（詳起訴狀
    後附）及本件判決主文暨理由登載於聯合報全國版頭版1/2
    版面。
  (二)併為聲明：
    (1)被告應給付原告100 萬元，及自起訴狀繕本送達翌日起至
      清償日止，按年息5%計算之利息。
    (2)被告應在聯合報全國版頭版以1/2 之版面，刊登對原告如
      起訴狀後附附件一所示「道歉啟示」及本件判決主文暨理
      由一日。
    (3)原告願供擔保，請准宣告假執行。
二、被告抗辯：原告提出95年2 月25日錄音譯文之內容有翻譯不
    實及不完全之處。且關於被告稱原告和許多女人在一起的部
    分，因為原告在與被告之女結婚前就已經結過二次婚，跟被
    告之女離婚後，又跟另外一人結婚，據伊所知至少已經有四
    次，確實有這麼多女人並不是假的。而所謂假跛腳的部分，
    因為在前案訴訟中原告一直說是彼等造成的，所以才說原告
    假裝跛腳，判決結果也認為原告的跛腳並非彼等造成的。另
    外在離婚的訴訟中原告有承認要被告下跪的事，故被告並無
    毀損原告之名譽。至於95年11月22日在臺灣台北地方法院開
    庭時，被告並無再講重覆的事情。被告並不識字，開金紙店
    為業，配偶已死亡，育有五名成年子女，名下有不動產等情
    。併為答辯聲明：原告之訴駁回；如受不利判決願供擔保請
    准宣告假執行。
三、原告主張：被告於95年2 月25日在台北縣三重市○○街58號
    1 樓店家路旁，對不特定多數人指述「伊（指原告）離婚這
    麼多年了，現在花心又跟很多女人搞，你們大家來看看。」
    、「伊（指原告）假裝跛腳，假裝跛腳」、「伊（指原告）
    罰我在外面跪，還打我。」之方式，侵害原告名譽；95年11
    月22日在臺灣台北地方法院外面，又對不特定人重覆前述言
    論，再損及原告名譽等情。被告對於95年2 月25日曾與原告
    發生口角糾紛，並提及「離婚都離這麼多年了，伊現在花心
    又跟很多女人，你們大家來看看。」、「假裝跛腳，還罰我
    在外面跪，還要打我。」等語，固未有爭執，惟辯以：原告
    所提出錄音譯文並不完全；另否認95年11月22日有在臺灣台
    北地方法院外面，對不特定人再重覆前述言論等情。經查：
  (一)關於被告於95年2 月25日在台北縣三重市○○街58號1 樓被
    告所開設店家外之談話內容，已經本院勘驗原告所提出光碟
    內容，並製成譯文。被告乃於當日提及「我不知道她住在那
    裡，離婚都離那麼多年了，每天都講找破大人（這句的意思
    好像是每天都跟我要人）。一下子又到（台語，跟很多人在
    一起之意）好幾個，你們來看。」；「（乙○○：妳不知道
    的事情不要亂講。）假裝跛腳。（乙○○：還沒有完，還有
    嗎！）假裝跛腳，欺負我這個老人家到底（欺人太甚之意）
    ，還叫我在外面跪，唉呦！你們知道嗎？（乙○○：誰叫妳
    ，誰叫妳。）還要打我，你們知道嗎？」等語，有光碟及勘
    驗筆錄各一份在卷可佐（惟與兩造提出譯文內容則均有些微
    出入）。準此本件被告於95年2 月25日發表之言論是否侵害
    原告名譽，自應以本院勘驗之內容為審酌依據。
  (二)至於原告主張，被告再於95年11月22日在臺灣台北地方法院
    外面，對不特定多數人再重覆前述言論一節，固聲請傳訊證
    人黃淑麗（原告之配偶），並經到庭證稱：（95年11月22日
    當天妳有無在場？）有，當天是台北地院的案子，是開蘋果
    日報的案子。（當天的狀況如何？）被告還是對原告重覆那
    些話，因為被告講話很大聲，所以旁邊的人都在看等語。惟
    證人黃淑麗為原告之配偶，其證詞已有偏頗之虞而未可盡信
    。另參諸證人有關95年2 月25日陳述，提及「說原告跟幾百
    的女人在一起，說原告很花心，叫大家來看」等語，與本院
    勘驗錄音光碟之內容相較，則有誇大。是以，單執證人黃淑
    麗之證詞，尚無足為被告於95年11月22日在臺灣台北地方法
    院外面，對不特定人再重覆前述言詞之推論。此外，原告就
    此部分並未再提出其餘證據以供本院審酌，經本院調查之結
    果，認本件原告有關「被告於95年11月22日曾為毀損原告名
    譽之言論」之主張，並無可採。
四、按不法侵害他人之身體、健康、名譽、自由、信用、隱私、
    貞操，或不法侵害其他人格法益而情節重大者，被害人雖非
    財產上之損害，亦得請求賠償相當之金額。其名譽被侵害者
    ，並得請求回復名譽之適當處分，民法第195 條第1 項定有
    明文。次按民法上名譽權之侵害非即與刑法之誹謗罪相同，
    名譽有無受損害，應以社會上對個人評價是否貶損作為判斷
    之依據，苟其行為足以使他人在社會上之評價受到貶損，不
    論其為故意或過失，均可構成侵權行為，其行為不以廣佈於
    社會為必要，僅使第三人知悉其事，亦足當之。（最高法院
    90年台上字第646 號判例意旨參照）。再按名譽被侵害者，
    得請求為回復名譽之適當處分，民法第195條第1 項後段定
    有明文。所謂適當之處分，係指該處分在客觀上足以回復被
    害人之名譽且屬必要者而言（最高法院86年度台上字第3706
    號判決意旨參照）。經查：
  (一)被告於95年2 月25日在其經營商店外所為言論，衡情本足使
    不特定第三人知悉。而其中：
    (1)有關「一下子又到（台語，跟很多人在一起之意）好幾個
      ，你們來看。」部分，被告雖辯以：因為原告曾結過至少
      四次婚，確實有這麼多女人，並不是假的等語。惟所謂「
      到」（台語），在台語的語意上多係指「非有正式關係而
      在一起」，本具貶損之意，是縱原告確曾有過四次婚姻關
      係（屬正式關係），亦與之無涉。準此，被告指稱：原告
      「一下子『到』（台語）好幾個」等語，應認已造成原告
      在社會上評價之貶損。
    (2)有關「假裝跛腳」部分，被告辯以：於前案訴訟中，原告
      指稱其殘障為伊等所造成，但後來判決殘障與伊等無關，
      所以才有假跛腳的言論等語。經核原告究否真跛腳，及其
      跛腳是否為被告等所造成，均與原告在社會上之評價並無
      相涉，是以被告此部分言論不問真偽，應無使原告名譽受
      侵害虞。
    (3)有關「還叫我在外面跪，唉呦！你們知道嗎？（乙○○：
      誰叫妳，誰叫妳。）還要打我，你們知道嗎？」部分，被
      告雖辯以：原告確實曾要被告下跪等語。惟觀諸原告所提
      出本院88年度婚字第507 號言詞辯論筆錄（88年8 月13日
      ）及卷附臺灣高等法院90年度家上字第100 號判決書（理
      由欄第4 項乙部分第4 小項）所載，此部分除被告指述外
      ，並無其他證據足資佐證（被告就此部分亦不爭執，詳本
      院96年7 月2 日言詞辯論筆錄。），本難推認屬真正。此
      外，被告並未再提出其他證據證明被告前開指述為真正，
      被告前開辯詞，自難採信。經本院審酌，被告為原告之長
      輩（原告為被告之前女婿），被告前開言論，應有造成第
      三人認原告不孝之觀感，是以亦有造成原告名譽貶損之情
      。
  (二)基上，原告主張：被告於95年2 月25日在其經營商店外，指
    稱原告「一下子又到（台語，跟很多人在一起之意）好幾個
    ，你們來看。」及「還叫我在外面跪，唉呦！你們知道嗎？
    （乙○○：誰叫妳，誰叫妳。）還要打我，你們知道嗎？」
    部分之言論，已侵害原告之名譽，原告得依民法第195 條第
    1 項規定請求被告賠償原告非財產之損害及回復名譽適當的
    處分，於法自無不合；逾此部分之主張，則無可採。
  (三)爰審酌原告為大學畢業、從事教職、已婚、有五名子女（其
    中三名未成年）、名下有多筆不動產；被告不識字、配偶已
    死亡、有五名成年子女、以經營金紙店為業、名下有多筆不
    動產、其女丙○○為原告之前妻；兩造爭執之緣由；被告侵
    權行為之動機、態樣等兩造教育程度、身份、地位、經濟狀
    況等一切情狀，認被告應賠償原告1,000 元，為妥適，原告
    逾此部分之請求則屬過巨。又本件被告既以在其經營之金紙
    店外發表如附件所示侵害被告名譽之言論，則令其將附件所
    示道歉啟示張貼於其經營店門口（即台北縣三重市○○街58
    號1 樓）1 日，核屬回復原告名譽之必要方法，原告逾前述
    方法之主張，已逾必要之範疇，應併駁回。
五、從而，原告本於侵權行為法律關係，請求被告給付1,000 元
    ，及自起訴狀繕本送達翌日（即96年3 月14日）起至清償日
    止，按年息5%計算之利息；及將如附件所示道歉啟示張貼於
    台北縣三重市○○街58號1 樓店門口1 日，為有理由，應予
    准許，逾此部分之請求，則屬無據，應予駁回。
六、兩造均陳明願供擔保請准宣告假執行，或免為假執行宣告，
    經核原告勝訴部分，並無不合，爰各酌定相當之擔保金額准
    許之。至原告敗訴部分，其假執行之聲請已失所附麗，應併
    駁回。
結論：原告之訴為一部有理由、一部無理由，依民事訴訟法第79
條、第390條第2項、第392條，判決如主文。
中　　華　　民　　國　　96　　年　　7 　　月　　16　　日
                  民事第一庭    法　官　黃信滿
以上正本係照原本作成
如對本判決上訴，須於判決送達後20日內向本院提出上訴狀
中　　華　　民　　國　　96　　年　　7 　　月　　16　　日
                            書記官　林月蓉
附件：
  道歉啟示
  本人甲○○○於95年2 月25日在台北縣三重市○○街58號1 樓
  店家路旁，對不特定人傳佈：
  (一)「伊（指乙○○）離婚都離那麼多年了…。一下子又到（台
    語）好幾個，你們來看。」
  (二)「伊（指乙○○）欺負我這個老人家到底，還叫我在外面跪
    ，唉呦！你們知道嗎？還要打我，你們知道嗎？」
  之訊息，顯已侵害乙○○先生之名譽權，謹此鄭重道歉。
                                      甲○○○  敬啟